【裁判字號】    88,上易,1613
【裁判日期】    890118
【裁判案由】    詐欺
【裁判全文】
臺灣高等法院臺中分院刑事判決          民國八十八年度上易字第一六一三號
    上  訴  人
    即  自訴人  丁○○○
    兼右代理人  丙○○
    被      告  乙○○
右上訴人等因被告詐欺案件，不服台灣台中地方法院中華民國八十八年五月十四日第
一審判決（民國八十七年度自字第一○四○號），提起上訴，本院判決如左：
    主      文
上訴駁回。
    理      由
一、本案經本院審理結果認第一審判決並無違誤，應予維持，並引用第一審判決書記
    載之理由（如附件）。
二、自訴人丙○○等二人上訴意旨仍執前詞，指摘原判決不當，非有理由，應予駁回
    。又嗣自訴人等二人如何請求被告返還買賣價金係屬民事問題，允宜民事法律關
    係尋求解決。另證人甲○○雖迭經傳拘無著，但因本件事實已臻明確，故不再傳
    拘。
三、據上論斷，應依刑事訴訟法第三百七十三條、第三百六十八條，判決如主文。
中      華      民      國    八十九     年      一       月    十八    日
                                  臺灣高等法院臺中分院刑事第八庭
                                        審判長法  官  羅  得  村
                                              法  官  林  輝  煌
                                              法  官  劉  榮  服
右正本證明與原本無異。
不得上訴。
                                              書記官  林  玉  惠
中      華      民      國    八十九     年      一       月    十九    日
                                                                        Ｆ
臺灣台中地方法院刑事判決                        八十七年度自字第一四號
    自  訴  人  丙○○    住台中市○○區○○路二段十巷七二弄十八號
                丁○○○  住同右
    共同代理人  陳浩華律師
    被      告  乙○○  男  四十七歲（民國○○年○月○○○日生）
                        身分證統一編號：Ｚ000000000號
                        住台中市○○區○○路二段四十一號五樓之二號
                        寄台中市○區○○街三三八號十五樓
右列被告因詐欺案件，經自訴人起自訴，本院判決如左：
    主      文
乙○○無罪。
    理      由
一、自訴意旨如附件自訴狀及陳報狀所載。
二、按犯罪事實，應依證據認定之，無證據不得推定其犯罪事實；不能證明被告犯罪
    者，應諭知無罪之判決，刑事訴訟法第一百五十四條、第三百零一條第一項分別
    定有明文。又事實之認定，應憑證據，如不能發現相當證據，或證據不足以證明
    ，自不能以推測或擬制之方法，以為裁判基礎；認定不利於被告之事實，應依積
    極證據，苟積極證據不足為不利於被告事實之認定時，即應為有利於被告之認定
    ，更不必有何有利之證據，最高法院亦著有四十年度台上字第八六號、三十年度
    上字第八一六號判例足資參照。另刑法第三百三十九條第一項詐欺取財罪之成立
    ，以意圖為自己或第三人不法之所有，以詐術使人將本人或第三人之物交付為要
    件，又所謂以詐術使人交付，必須被詐欺人因其詐術而陷於錯誤，若其所用方法
    不能認為詐術，亦不致使人陷於錯誤，即不構成該罪，最高法院四十六年度台上
    字第二六０號著有判例。
三、本件自訴人丙○○、丁○○○二人認被告乙○○有詐欺取財及詐欺得利罪嫌，無
    非係以伊等以自訴人丁○○○之名義向被告乙○○所屬之金九華建設開發股份有
    限公司（下稱金九華公司）購買坐落於台中縣豐原市○○段四０六、四五四、四
    五四之一號土地上所興建之「皇家傳奇」Ａ棟十八號一戶，總價金為新台幣（下
    同）一千一百五十萬元，而依當時伊等之資力，已無須向金融機關貸款，詎被告
    非但未將上開房地移轉予自訴人，亦未將土地設定部份予以塗銷，甚者，被告於
    八十六年間竟向自訴人丙○○謊稱要辦理土地過戶及土地部份之抵押要辦塗銷，
    是以需簽立文件為由，利用自不人丙○○不暗法律及學歷低微，不知利害關係，
    而為謀自己不法之利益，施用詐術，使自訴人陷於錯誤而訂立華南商業銀行之消
    費者借款契約，因認被告涉有刑法第三百三十九條第一項、第二項之詐欺罪嫌云
    云，訊據被告乙○○僅坦承自訴人二人有以自訴人丁○○○之名義向伊所屬之金
    九華公司購買坐落於台中縣豐原市○○段四０六、四五四、四五四之一號土地上
    所興建之「皇家傳奇」Ａ棟十八號一戶，總價金為一千一百五十萬元等情，惟堅
    詞否認有何詐欺之不法所有意圖，辯稱：伊係依一般建商慣例，於土地上要蓋房
    子，要去申請土地融資及建築融資，故伊所籌設之上開「皇家傳奇」乙案建設工
    程均係如此，自訴人雖有付請其一千一百五十萬元之價金，但其給付當時，伊於
    先前即設定上開土地抵押權，係因事後另外受到其他工程拖延，以致影響到貸款
    之清償，且伊所興建之上開建設方案，共有四十餘戶，僅賣出十餘戶，故無法依
    約就自訴人房屋貸款部份塗銷抵押權登記，另伊並無以要辦理土地過戶及土地部
    份之抵押要辦塗銷，是以需簽立文件為由，利用自訴人丙○○不諳法律及學歷低
    微，不知利害關係，而為謀自己不法之利益，施用詐術，使自訴人陷於錯誤而訂
    立華南商業銀行之消費者借款契約，故伊並無對自訴人施用任何詐術等語。
四、經查，被告於八十三年四月間購入於台中縣豐原市○○段四０六、四五四、四五
    四之一號三筆土地，由金九華公司規劃興建四樓之透天住宅，並向台中區中小企
    業銀行崇德分行申請土地融資，金額達一億七仟萬元整，後因建築經費需要，轉
    巷中國信託商業銀行台中分行申請同額之土地融資一億七千萬元及建築融資五千
    八百萬元，上開款項於八十五年二月十六日獲得核准後，即轉到中國信託銀行台
    中分行申貸，同時依銀行慣例將抵押權設定加二成，即一億七千萬元加二成為二
    億四百萬元而為土地設定金額，自訴人丙○○於八十四年九月間，向被告取得該
    興建案之裝修工程，總工程款約一千三百餘萬元，同時自訴人並同意購買編號Ａ
    棟十八號房屋一戶，總價款為一千一百五十萬元，以充抵被告應付之工程款，惟
    於該批房屋完工交屋後，將銀行貸款還清，餘款以一般工程款方式支付，雙方於
    八十五年二月十六日簽立買賣契約，又於八十五年二月二十九日由中國信託銀行
    台中分行自被告建築融資中撥付一百五十萬元於自訴人，而後被告於八十五年十
    月間房屋完工後，依約分別將土地及建物之所有權移轉過戶予自訴人丁○○○名
    下，被告自八十三年四月購買土地興建至八十五年十月完工交屋，歷經經濟不景
    氣及房地產買氣低迷，導致銷售情況不佳，並因其他前案所累積之餘屋貸款壓力
    ，無法按時繳付利息，因而遭到法院拍賣之命運，並非如自訴人所稱未將房地過
    戶，此除由被告具狀陳明外，另有被告所提出之不動產買賣契約書影本一份、台
    中縣政府工務局建造執照影本一份、台中區中小企業銀行崇德分行八十三年五月
    三十日中崇德字第０九七號、中國信託商業銀行貸款明細影本一份（含催收備忘
    卡）、工程發包合約書、切結書一份、工程發包明細表一份、工程估驗請款單六
    份、土地及建物謄本各一份、中國信託商業銀行摧收備忘卡三份、利息收入收據
    補發證明書、繳款歷史交易查詢料四張在卷足參。
五、次查，被告丙○○為案外人甲○○與華南銀行間之申貸消費者貸款之為連帶保證
    人乙節，訊據被告乙○○堅決否認參與其事，且就消費借貸契約中所載之申請消
    費借款之人均係案外人甲○○，此可參照華南商業銀行八十八年二月一日華中港
    催字第一二號函及所附之有關訂立消費者貸款契約之資料附卷可參，則除當時申
    請名義人均僅有「甲○○」之名外，尚無被告乙○○之名留於上開文件上，且自
    訴人丙○○亦於本院八十八年一月二十六日審理時亦當庭供稱：伊於簽署上開文
    件時亦稱當時接觸伊簽消費者借款契約之人伊並不認識，且當時並未說其係被告
    乙○○公司之人等語，此外華南銀行對上開清償借款案件，亦僅列自訴人丙○○
    及案外人甲○○為被告而提起民事訴訟，此有本院八十七年訴字第二一０二號民
    事判決（八十七年十二月二十五日宣判）一份，在卷足參，據此，亦尚難推認，
    自訴人簽立上開連帶保證之約定，係與被告有關，（另案外人甲○○則履經傳拘
    而未到案，尚難以其未到案，而為不利被告之認定），綜上，因認被告所辯洵堪
    憑採，本件應僅為被告與自訴人間之民事糾葛問題，顯與刑法第三百三十九條第
    一項及第二項之詐欺罪構成要件不合，尚難以該罪相繩，此外，復查無任何積極
    證據足資證明被告有何上開二種詐欺犯行，揆諸前開判例及條文意旨，自應為被
    告無罪之諭知。
據上論斷，應依刑事訴訟法第三百四十三條、第三百零一條第一項，判決如主文。
中      華      民      國    八十八    年    五      月      十四      日
                                    法  官  許  石  慶
右正本證明與原本無異。
如不服本判決，應於判決送達後十日內向本院提出上訴狀，上訴於臺灣高等法院臺中
分院( 須附繕本 )。
                                    書記官
中      華      民      國    八十八    年    五      月      十七      日


司法院資訊處製作；財團法人民間司法改革基金會備份。
